臺灣臺東地方法院交通事件裁定　　　　 100年度交聲字第42號
原處分機關　交通部公路總局高雄區監理所臺東監理站
異　議　人
即受處分人　陸陳文笑
上列異議人即受處分人因違反道路交通管理處罰條例事件，對交
通部公路總局高雄區監理所臺東監理站於民國100年4月3日所為
之處分（原處分案號：東監違裁字第裁81-T00000000號）聲明異
議，本院裁定如下：
    主  文
原處分撤銷，發回交通部公路總局高雄區監理所臺東監理站。
    理  由
一、原處分意旨略以：異議人即受處分人陸陳文笑所有之車牌號
    碼000-0000號重型機車由黃蘭興騎乘，於民國100年1月13日
    上午11時20分許，行經臺東縣臺東市○○路○段附近，因有
    使用註銷之牌照行駛之違規行為，經警攔停掣發臺東縣警察
    局東警交字第T00000000號舉發違反道路交通管理事件通知
    單（以下簡稱舉發通知單）予以當場舉發，嗣經交通部公路
    總局高雄區監理所臺東監理站依道路交通管理處罰條例第12
    條第1項第4款、同條第2項及違反道路交通管理事件統一裁
    罰基準表等規定，以東監違裁字第裁81-T00000000號違反道
    路交通管理事件裁決書裁處異議人罰鍰新臺幣（下同）
    5,400元，扣繳牌照云云。
二、異議意旨略以：異議人所有車牌號碼000-0000號重型機車業
    已於十餘年前故障，棄置在臺東縣臺東市○○路○段843號前
    ，異議人當日既未騎乘該車外出，亦未將該車借與他人使用
    ，迄至收受裁決書後，始知該車業已遭人竊取使用，請求撤
    銷原處分等語。
三、按汽車有使用吊銷、註銷之牌照行駛之情形者，處汽車所有
    人新臺幣3,600元以上10,800元以下罰鍰，禁止其行駛，並
    扣繳其牌照，道路交通管理處罰條例第12條第1項第4款、同
    條第2項分別定有明文。次按行為人之交通違規行為經當場
    舉發者，舉發人應填記駕駛人或行為人姓名、性別、出生年
    月日、地址、身分證統一編號及車主姓名、地址、車牌號碼
    、車輛種類；受處分人非該當場被查獲之駕駛人或行為人，
    舉發機關應另行送達之，違反道路交通管理事件統一裁罰基
    準及處理細則第11條第1項第1款、第2款亦有明文。另按違
    反道路交通管理處罰條例之行為，於裁決前，應給予違規行
    為人陳述之機會；本條例所定罰鍰之處罰，受處罰人接獲違
    反道路交通管理事件通知單後，於15日內得不經裁決，逕依
    第92條第3項之罰鍰基準規定，向指定之處所繳納結案；不
    服舉發事實者，應於15日內，向處罰機關陳述意見；其不依
    通知所定期限前往指定處所聽候裁決，且未依規定期限繳納
    罰鍰結案或向處罰機關陳述意見者，處罰機關得逕行裁決之
    ，道路交通管理處罰條例第8條第2項及同條例第9條第1項亦
    有明文。考其立法意旨，無非係賦予受處分人得於處罰機關
    裁決前陳述意見或逕以最低處罰標準於限期內自動繳納罰鍰
    結案之權利，是原舉發機關應於應到案日期15日以前即將舉
    發通知單合法送達予受處分人，並在舉發通知單上載明，處
    分機關所為逕行裁決始為適法，否則無異剝奪受處分人依上
    揭規定所享有於裁決前陳述意見或以最低處罰標準於限期內
    自動繳納罰鍰結案之權利。
四、經查，異議人所有之車牌號碼000-0000號重型機車，前經原
    處分機關於84年3月31日逕行註銷牌照在案，而原舉發機關
    於100年1月13日上午11時20分許，在臺東縣臺東市○○路○
    段附近，查獲駕駛人黃蘭興騎乘車牌號碼000-0000號重型機
    車，以違反道路交通管理處罰條例第12條第1項第4款「使用
    註銷之牌照行駛」之規定，掣發臺東縣警察局東警交字第T0
    0000000號舉發違反道路交通管理事件通知單予以當場舉發
    ，惟彼時異議人並未在場，而係由駕駛人黃蘭興簽收該舉發
    通知單，嗣經原處分機關依道路交通管理處罰條例第12條第
    1項第4款、同條第2項及違反道路交通管理事件統一裁罰基
    準表等規定逕行裁決等情，為異議人所不否認，並有車牌號
    碼000-0000號之機車車籍查詢畫面、臺東縣警察局東警交字
    第T00000000號舉發違反道路交通管理事件通知單及交通部
    公路總局高雄區監理所臺東監理站東監違裁字第裁81-T0000
    0000號違反道路交通管理事件裁決書等件在卷為憑（見本院
    卷第6、8至9頁）。然本件受處分人既非該當場被查獲之駕
    駛人黃蘭興，則依違反道路交通管理事件統一裁罰基準及處
    理細則第11條第1項第2款之規定，舉發機關自應另行將該舉
    發通知單送達於異議人，使異議人享有於裁決前陳述意見或
    以最低處罰標準於限期內自動繳納罰鍰結案之權利，惟經本
    院向舉發機關函詢結果，舉發機關並未另以異議人為被通知
    人，而向異議人之住居所地送達該舉發通知單等情，此有臺
    東縣警察局臺東分局100年7月4日信警交字第1000042070號
    函1紙在卷足憑（見本院卷第22頁），是原舉發機關尚未將
    該舉發通知單合法送達於異議人，剝奪異議人於處罰機關裁
    決前陳述意見之權利，揆諸首揭說明，原處分機關基此不合
    法之舉發程序而逕行裁決，自有違誤。
五、綜上所述，原舉發機關既未踐行合法之舉發程序，原處分機
    關無從逕為裁決，異議人雖非執此聲明異議，惟原處分既有
    不當，且該行政程序之瑕疵亦非本院所得命補正之事項，應
    由本院將原處分撤銷，並發回原處分機關另為適法之處理。
據上論斷，應依道路交通管理處罰條例第87條第2項、第89條，
道路交通案件處理辦法第19條，裁定如主文。
中    華    民    國   100    年    9     月    6     日
                  交通法庭  法  官  彭凱璐
以上正本證明與原本無異。
如不服本裁定，應於裁定送達後5日內向本院提出抗告狀（須附
繕本）。
「切勿逕送上級法院」
                            書記官  陳憶萱
中    華    民    國   100    年    9     月    8     日